【裁判字號】    91,訴,1932
【裁判日期】    920711
【裁判案由】    強盜等
【裁判全文】
臺灣板橋地方法院刑事判決                        九十一年度訴字第一九三二號
    公  訴  人  臺灣板橋地方法院檢察署檢察官
    被      告  戊○○
    指定辯護人  甲○公設辯護人  吳天明
右列被告因強盜等案件，經檢察官提起公訴（九十一年度偵字第一五七六三、九十一
年度偵字第一七六一九號），暨移送甲○併案審理（九十一年度偵字第一七六三八號
、九十二年度偵字第三六○五號），甲○判決如左：
    主  文
戊○○連續意圖為自己不法之所有，而搶奪他人之動產，處有期徒刑壹年拾月。又意
圖為自己不法之所有，而搶奪他人之動產，因脫免逮捕，當場施以強暴，處有期徒刑
陸年。應執行有期徒刑柒年陸月。
    事  實
一、戊○○前因違反懲治盜匪條例及竊盜案件，經甲○於民國八十八年十一月二十二
    日以八十八年少訴緝字第一號判決，分別判處有期徒刑四年及十月，應執行有期
    徒刑四年六月確定，甫於九十一年五月六日假釋出監（未構成累犯），詎猶不知
    悔改，而為下列犯罪行為：
（一）戊○○意圖為自己不法所有，並基於搶奪之概括犯意，先於九十一年五月二十
      四日七時十五分許，騎乘機車尾隨子○○至桃園縣龜山鄉○○路十七號前時，
      趁子○○騎乘腳踏車不備之際，徒手自右後方搶奪子○○懸掛於腳踏車左把手
      之皮包一個（內有門號為0000000000號之阿爾卡特ＯＴ３０３型行
      動電話一支、充電器一個、印章一個、公司識別證一只、現金五百多元），得
      手後僅保留前開行動電話ＳＩＭ卡一枚，其餘丟棄。復承前概括犯意，於九十
      一年六月二十九日十五時許，騎乘機車尾隨癸○○至臺北縣蘆洲市○○○路○
      段一三八號前時，趁癸○○騎乘機車不備之際，徒手自右後方搶奪癸○○懸掛
      於機車踏板置物鉤上之皮包一個（內有門號為0000000000號之摩托
      羅拉Ｖ２１８８型行動電話一支、現金二千元、健保卡及身分證各一張），得
      手後僅保留前開行動電話（含ＳＩＭ卡一枚），其餘丟棄。嗣又基於同一概括
      犯意，於九十一年七月二日十一時許，騎乘機車尾隨己○○至臺北縣板橋市○○路與民生路口處時，即徒手自右後方搶奪己○○之皮包，並趁己○○因受其
      驚嚇、擦撞致重心不穩而人車倒地之際，急遽出手攫取己○○之皮包（內有身
      分證、駕照、中國信託信用卡及郵局提款卡各一張、現金數千元、支票九張、
      門號為0000000000號之ＭＯＴＯＲＯＬＡ牌Ｖ３６８８型行動電話
      一支），得手後旋即騎車逃離現場。
（二）戊○○意圖為自己不法之所有，於九十一年八月二十一日十時四十五分許，騎
      乘向綽號「阿忠」借得之不知情車主吳政興所有的車號ＰＭＷ－○六三號重型
      機車，尾隨庚○○至臺北縣蘆洲市○○路鷺江國小門口時，趁庚○○騎乘機車
      不及防備之際，徒手由右後方搶奪庚○○置於機車前方置物籃內之皮包一個，
      得手後加速逃離現場。庚○○於遭搶後旋即驅車追趕，並大聲呼請同行騎車之
      同事丁○協助追回失物。戊○○於行搶後因受丁○、庚○○等人之追躡而慌張
      逃逸，惟於騎車至臺北縣蘆洲市○○路一八一號前時，因不慎擦撞他人車輛而
      跌倒在地，竟又為脫免逮捕，乃與追趕前來之丁○相互扭打而當場施以強暴。
      嗣經警據報趕往現場而當場制止、逮捕，並查悉上情。
二、案經被害人癸○○訴由臺北市政府警察局移送，及臺北縣政府警察局蘆洲分局報
    請臺灣板橋地方法院檢察署檢察官偵查起訴暨移送併案審理。
    理  由
一、訊據被告戊○○就其搶奪子○○、癸○○等犯罪事實（詳如右揭犯罪事實欄一之
    第（一）項前段、中段所載）均坦承不諱，核亦與證人子○○及告訴人癸○○所
    陳述情節大致相符，並有門號為0000000000號（子○○所申請）、0
    000000000號（癸○○所申請）之通聯紀錄各一份，以及子○○領回門
    號0000000000號（起訴書誤載為0000000000號）ＳＩＭ卡
    一枚之贓物認領保管單一紙附卷可參。至於被告另犯搶奪己○○皮包及準強盜（
    即犯罪事實一之第（一）項後段及第（二）項）部分，則分述如後：
（一）搶奪己○○皮包部分：
      訊之被告矢口否認有何搶奪己○○皮包之犯行，辯稱：九十一年七月二日十一
      時許，伊並未撞到己○○，是騎乘機車行經臺北縣板橋市○○路與民生路口處
      ，看見己○○的皮包掉在地上，伊撿起來，僅因一時貪念故將皮包帶走；伊在
      警局係不得不承認搶奪云云。惟查：
      被告除曾於警訊時坦承右揭搶奪己○○皮包之犯罪事實外，亦於甲○九十一
        年十一月二十二日訊問期日審理時明確自白：「有九十一年七月二日上午十
        一點在板橋市○○路與民生路口，我一個人騎機車搶奪己○○的皮包，裡面
        有行動電話、現金、身分證、駕照、信用卡等物，我把行動電話賣給板橋市
        ○○路二九一號之全虹通訊行，得款二千元，其他東西都丟掉了」等語不諱
        （甲○卷（一）第一一六頁），核與己○○所指訴之發生經過，以及證人即
        承辦收購手機之「全虹通訊行」門市小姐丙○○、李嘉萍均證稱：被告曾於
        當日十七時三十分許持己○○之手機至其門市兜售等情（第三六○五號偵字
        卷第二二頁反面、第三二頁反面）大致相符，並有被告於向丙○○兜售手機
        時所留下載有0000000000之聯絡電話（即前開被告對子○○所搶
        奪之ＳＩＭ卡門號）之便條紙一張附卷可稽（第三六○五號偵字卷第五九頁
        ），與己○○所有之ＭＯＴＯＲＯＬＡ牌Ｖ３６８８型行動電話一支扣案可
        資參佐，應堪擔保該自白之真實性，而不容被告嗣後空言翻異前詞，故其改
        稱：在警局係不得不承認云云，諒係事後卸責之詞，並不可採。
      被告雖否認有先撞倒被害人己○○，其後再遂行搶奪一事，惟按刑法第三百
        二十五條第一項所稱之「搶奪」，係指乘人不備或不及抗拒而公然攫取他人
        支配範圍以內之物，移轉於自己實力支配下之行為而言。例如於公共場所，
        公然奪取他人頸上項鍊，或趁婦女不備之際，自身後攫取其皮包等皆屬之。
        惟搶奪行為雖係施用不法腕力，自財物所持人支配範圍內移轉於自己之所持
        ，然並不以直接對被害人之身體施加不法腕力，或與被害人互相拉扯為必要
        。茍其出手攫奪財物之情形已達共見共聞或不畏見聞之狀況，而不掩形聲，
        急遽攫取者，仍不失為搶奪（最高法院九十一年度台上字第六七五三號判決
        參照）。查本案被告既已坦承有於臺北縣板橋市○○路與民生路口處，趁被
        害人己○○騎車跌倒在地而不及防備之際，公然攫取己○○之皮包後旋即騎
        車揚長而去，而被害人己○○又於警訊記憶最深刻時指稱：「我是在九十一
        年七月二日十一時許，於板橋市○○路與民生路口，遭不詳帶圖騎乘機車從
        我後方將我撞倒在地，我倒地後該歹徒即動手拿走我的黑色皮包」等語（第
        三六○五號偵字卷第十九頁反面），揆諸前開說明，縱被告之本意並非先刻
        意撞倒己○○再下手行搶，其利用己○○受到驚嚇跌倒在地之際，遽然攫取
        己○○之皮包所為，仍應屬搶奪行為之範疇，從而被告辯稱：伊並未撞到己○○，當時己○○的皮包掉在地上，伊幫忙撿起來，但因一時貪念所以就把
        皮包帶走云云，核屬推諉塞責之詞，亦無足取。
（二）準強盜罪部分：
      訊之被告固坦承有於九十一年八月二十一日十時四十五分許，騎車行至臺北縣
      蘆洲市○○路一八一號前時，因擦撞倒他人車輛而跌倒在地，旋又與追趕前來
      之丁○發生肢體衝突等情，惟矢口否認有何準強盜犯行，辯稱：該只藍色手提
      袋係友人「阿永」搶奪後託伊保管，並非伊所搶得，伊當時是要去追「阿永」
      ，並不知道被害人在後追趕，「阿永」與伊當時均穿黑色上衣；伊當時左腳受
      傷，故無能力下手搶奪；伊係為顧及傷處始出手阻擋丁○，並未與其拉扯，只
      有將其推開而已云云。然而：
      查被告於警訊時先係供稱：「那只藍色手提袋是我朋友阿永偷了叫我保管」
        「他是騎機車臨時遇到我停下來親手交給我的．．．我事先沒有與阿永聯絡
        ，那時我沒有騎任何交通工具」（第一五七六三號偵字卷第五頁），旋又改
        稱：「阿永打電話來叫我把手提袋拿去給他」「重機車ＰＭＷ－○六三是是
        阿永的機車，阿永借給我的」（第一五七六三號偵字卷第六頁），嗣於偵訊
        時又陳稱：「車子是我向『阿忠』借的，要去追『阿永』將皮包還給他」（
        第一五七六三號偵字卷第五三頁反面），其非但就案發前收受皮包及借用機
        車之經過反覆不一，且既已受託保管，為何又立即反悔而急欲歸還物品？亦
        有顯違經驗法則之處，故其所言能否盡信，不無疑問。反觀被害人庚○○所
        指述：「歹徒只有一人騎黑色重機車，穿黑色上衣，戴半罩式安全帽，顏色
        沒記清楚，左腳有裹繃帶」（第一五七六三號偵字卷第十一頁）、「拿走我
        手提袋的人都沒有離開我的視線，丁○就加速去追他，追到復興路口時，拿
        走我手提袋的人與別人的機車有擦撞，車子倒了，丁○剛好趕到，丁○與他
        就開始扭打．．．他拿走我手提袋時，我看到他左腳都有打石膏．．．從我
        在鷺江國小時手提袋被拿走到追到人約十分鐘，都在我視線範圍之內，我確
        定拿走我手提袋支人就是在庭之被告，也就是他與丁○發生扭打」（甲○卷
        （一）第四三頁）等情，核與證人丁○證稱：「歹徒一人身穿黑色短袖上衣
        ，短髮，左腳有裹繃帶，騎ＰＭＷ－○六三黑色重機車」（第一五七六三號
        偵字卷第十五頁）、「（可確定為庭上被告搶『郭』皮包？）確定，該人在
        我公司門前我就有見到他了」（第一五七六三號偵字卷第五三頁）、「我一
        直緊跟著被告，隔不到兩公尺，當我追上他時，我把機車丟在地上，被告就
        把手提袋丟到我機車這邊，走過來就要打我，我就與他發生扭打。我有受傷
        ，但沒有提出告訴」「他左腳有打石膏，我有注意到」（甲○卷(一)第四三至
        四四頁）等語互核相符，另依據告訴人及證人丁○之描述，搶奪者具有短髮
        、身著黑色上衣、左腳有上石膏等特徵，核與被告於甲○所提出之答辯狀中
        自述其「當時左小腿上繃帶，左大腿上石膏」之情狀（甲○卷（一）第二五
        七頁反面）相符，並有被告被逮獲時照片一幀（確實為短髮、身穿黑色短袖
        上衣）附卷可考（第一五七六三號偵字卷第二五頁），其當時特徵明顯（左
        腳綁有繃帶），且告訴人及證人亦證稱被告始終均未離開渠等視線（已如前
        述），衡情自無誤認之可能。復參以告訴人及證人丁○與被告素不相識，亦
        無任何嫌隙，衡情應無設詞誣陷之理，是該二人前揭所述應足憑信。此外，
        縱被告陳稱其當時左腳受傷屬實，然其既係以騎乘機車自後搶奪被害人皮包
        之方式遂行搶奪犯行，自與徒步搶奪他人財物者須賴腳力始能順利逃逸之情
        形有間，何況被告正值壯年，其於遭證人丁○追到後尚能反抗，衡情應非毫
        無遂行搶奪犯行之能力。從而，被告辯稱：該只藍色手提袋係友人「阿永」
        搶奪後託伊保管，並非伊所搶得，伊當時是要去追「阿永」，並不知道被害
        人在後追趕，「阿永」與伊當時均穿黑色上衣；伊當時左腳受傷，故無能力
        下手搶奪云云，無非推諉卸責之詞，委無足取。
      被告就其是否係為脫免逮捕，乃與追趕前來之丁○相互扭打而當場施以強暴
        乙節，雖辯稱：伊係為顧及傷處始出手阻擋丁○，並未與其拉扯，只有將其
        推開而已云云。惟按竊盜或搶奪，因防護贓物、脫免逮捕或湮滅罪證，而當
        場施以強暴、脅迫者，即以強盜論，不以所施強暴、脅迫手段，須至使他人
        不能抗拒程度為成立準強盜罪之要件，此與刑法第三百二十八條第一項之普
        通強盜罪之構成要件不同（最高法院九十一年度台上字第五七七八號判決參
        照）。經查本案被告確有與證人丁○發生肢體拉扯乙節，業據其於偵訊時自
        承：「（洪追你後，你為何打他？）我以為他要打我，我以為他要跟我搶皮
        包」「有與洪扭打」（第一五七六三號偵字卷第五二頁反面、第五四頁），
        並經被害人庚○○指稱：「歹徒最後在蘆洲市○○路一八一號前因與人發生
        擦撞而跌倒，我同事隨後趕到並與歹徒發生拉扯」「歹徒與人發生擦撞倒地
        後，將我的手提袋棄置於我同事的機車旁，反過來稱是我同事搶走他的手提
        袋」（第一五七六三號偵字卷第十至十一頁）、「拿走我手提袋的人與別人
        的機車有擦撞，車子倒了，丁○剛好趕到，丁○與他就開始扭打」（甲○卷
        (一)第四三頁）等語綦詳，核亦與證人丁○證稱：「我就加速去追他，追到復
        興路一八一號號歹徒與人發生擦撞倒地，當我下車去抓歹徒發生拉扯時．．
        ．我見狀立即高喊有人搶東西，結果歹徒卻將我同事的手提袋丟到我機車旁
        ，反過來說是我要搶他的東西」（第一五七六三號偵字卷第十四頁）、「被
        告一路快速騎車逃逸，但因車多，一路有與他車擦撞，直至被人發生車禍才
        被攔下，我抓住他，他與我互打，他並將皮包丟向我」「他車子倒下就朝向
        我打」（第一五七六三號偵字卷第五一、五二頁）等語，以及證人及在場目
        擊之人李陳政證稱：「我於九十一年八月二十一日十時五十分，在蘆洲市○○路一七九號前聽到車禍聲，到屋外一看，看到一名左腳打石膏之男子，與
        一名男子（按指丁○）相互拉扯。雙方機車倒臥在地，我前去將雙方拉開，
        而左腳打石膏的男子趕緊扶起機車，並將機車下面一只手提袋，放到與他拉
        扯男子所騎乘的機車旁邊」（第一五七六三號偵字卷第十六頁反面）完全相
        符，並有贓物認領保管單（第一五七六三號偵字卷第十九頁）在卷可參，復
        參以證人李陳政與被告素不相識，亦無任何嫌隙，與被害人間亦無特殊利害
        關係，衡情應不可能刻意為不利於被告的虛偽證詞，足徵前揭被告於偵訊時
        之自白為真實。故被告前開所辯，亦不可採。
      綜上所述，本件事證明確，被告犯行堪以認定。
二、核被告搶奪被害人子○○、癸○○及己○○等人之皮包所為，係犯刑法第三百二
    十五條第一項之普通搶奪罪。又其於搶奪被害人庚○○之皮包既遂後，竟為脫免
    逮捕而對於一路追躡之丁○當場施以強暴所為，核所為應依刑法第三百二十九條
    之規定，論以同法第三百二十八條第一項之強盜罪責。其先後三次搶奪行為，時
    間緊接，犯罪構成要件相同，顯係基於概括犯意為之，應依連續犯論以一罪，並
    依法加重其刑（被告搶奪己○○部分，雖未據檢察官起訴，惟既有連續犯裁判上
    一罪之關係，且據檢察官移送併案，爰併予審理）。另其所犯前開連續搶奪罪與
    準強盜罪間，彼此構成要件不同，罪名互殊，應予分論併罰。次查前因違反懲治
    盜匪條例及竊盜案件，經甲○於民國八十八年十一月二十二日以八十八年少訴緝
    字第一號判決，分別判處有期徒刑四年及十月，應執行有期徒刑四年六月確定，
    甫於九十一年五月六日假釋出監，有臺灣高等法院被告全國前案紀錄表附卷可稽
    ，其雖未構成累犯，惟其甫於九十一年五月六日假釋出監，竟旋即違犯前開犯行
    ，顯見其素行不端，復審酌被告犯罪之動機目的，騎乘機車所搶得財物之價值，
    已嚴重危害社會秩序，品行智識程度與生活狀況，以及犯後態度等一切情狀，處
    如主文所示之刑，並定其應執行之刑，以資懲儆。
三、公訴意旨另以：戊○○於九十一年八月二十一日上午某時許，明知車號ＰＭＷ─
    ０六三號重型機車係來路不明之贓物，仍自綽號「阿忠」之年籍姓名不詳之成年
    男子處收受，供己搶奪他人財物時騎乘使用，因認被告前開所為涉犯收受贓物罪
    嫌。惟按犯罪事實應依證據認定之，無證據不得推定其犯罪事實。又不能證明被
    告犯罪者，應諭知無罪之判決，刑事訴訟法第一百五十四條、第三百零一條第一
    項分別定有明文。又事實之認定應憑證據，如未能發現相當證據，或證據不足以
    證明，自不能以推測或擬制之方法，為裁判基礎（最高法院四十年臺上字第八六
    號判例參照）。又認定不利於被告之事實，需依積極證據，茍積極證據不足為不
    利於被告事實之認定時，即應為有利於被告之認定，更不必有何有利之證據。次
    按刑事訴訟上證明之資料，無論其為直接證據或間接證據，均須達於通常一般人
    均不致於有所懷疑，而得確信其為真實之程度，始得據為有罪之認定，若其關於
    被告是否犯罪之證明未能達此程度，而有合理性懷疑之存在，致使無從形成有罪
    之確，根據「罪證有疑，利於被告」之證據法則，即不得遽為不利被告之認定，
    其以情況證據（即間接證據）斷罪時，尤須基於該證據在直接關係上所可證明之
    他項情況事實，本乎推理作用足以確證被告有罪，方為合法，不得徒憑主觀上之
    推想，將一般經驗上有利被告之其他合理情況逕予排除，此觀諸最高法院七十六
    年台上字第四九八六號、三十二年度上字六七號判例意旨亦甚明顯。本案公訴人
    認為被告涉有收受贓物罪嫌，僅係以「至被告稱所騎稱ＰＭＷ－０六三號機車係
    向友人阿忠借的云云，惟始終無法提供『阿忠』之相關年籍資料以供查核，再如
    係向人借用，何以未提供相關行車執照，足認被告應有收受贓物之不確定故意」
    為其論據。然查被告始終否認於收受時已知該車為贓車，且衡諸經驗法則，車主
    出借機車與他人並非必然將機車行照一併交付，亦即機車使用人如未持有該車行
    車執照，並非當然為收受贓物，故本案被告雖不能提出該機車之行車執照，然仍
    無法據以推論其當然知悉該車為贓物。又被告交友複雜，其與友人間僅以綽號相
    互稱呼，亦屬平常，故其始終無法提供『阿忠』之相關年籍資料以供查核，亦無
    任何違背經驗法則之處。另被害人即車主吳政興（登記在其父吳芳明名下）亦僅
    證稱該車為伊所騎用，且係於九十一年八月二十一日十四時接獲警方通知始發覺
    失竊（第一五七六三號偵字卷第四三頁），而卷附車籍作業系統查詢認可資料及
    贓物認領保管單（第一五七六三號偵字卷第二一、四四頁）亦均無法積極證明被
    告於收受該機車時主觀上確已知悉該車為贓物。此外，復查無確切證據足資證明
    被告犯罪，殊難僅憑公訴人前開推論，即遽以收受贓物罪相繩。此部分公訴犯行
    既未達於通常一般之人均不致有所懷疑，得確信其為真實之程度，而有合理性懷
    疑之存在，甲○即無從形成有罪之確信。揆諸前開說明，根據「罪證有疑，利於
    被告」之證據法則，依法本應就此部分為無罪之諭知。惟因公訴人認被告所犯收
    受贓物罪與前開準強盜罪犯行間，具有牽連犯之裁判上一罪關係，爰不另為無罪
    之諭知，附此敘明。
四、至於臺灣板橋地方法院檢察署九十二年度偵字第三六○五號移送併辦意旨雖略謂
    ：戊○○基於意圖為自己不法所有之概括犯意，分別於民國九十一年五月二十四
    日七時十五分許、九十一年六月三十日十五時許，在臺北縣蘆洲市○○○路○段
    一三八號、臺北縣板橋市○○路中國信託商業銀行前等處，搶奪癸○○、壬○○
    等人之皮包各一只等語，另同署九十一年度偵字第一七六三八號移送併辦意旨略
    謂：戊○○意圖為自己不法之所有，於九十一年五月二十五日十三時二十分許，
    騎乘機車行經臺北縣泰山鄉○○路與中山路口，見正騎乘機車等待紅燈之陳淑琬
    不備之際，搶奪陳淑琬其姐所有置放在機車置物籃內之皮包（內有手機、現金五
    百元、身分證）得逞等語，均認被告涉犯刑法第三百二十五條之搶奪罪嫌，且與
    本案有連續犯之裁判上一罪關係，因而聲請甲○併案審理。然查：
（一）被害人癸○○部分：被告係於九十一年「六月二十九日十五時許」，在臺北縣
      蘆洲市○○○路○段一三八號前，騎乘機車徒手自右後方搶奪癸○○之皮包，
      已如前述，而非如併案意旨所指係於「九十一年五月二十四日七時十五分許」
      行搶，且查卷內亦無任何任何證據足證被告曾於併案意旨所指時地，先後二次
      搶奪同一被害人之財物，故聲請併案檢察官所指犯罪事實，應屬不能證明，復
      因前開二犯罪時間相距約達一個月之久，故無法認與已起訴部分（即犯罪事實
      一、第(一)項中段）為同一犯罪事實，自應由檢察官另為適法之處理。
（二）被害人壬○○部分：訊據被告堅決否認有此部分犯行，略辯稱：壬○○這件不
      是伊做的，該二支手機是綽號阿勇的辛○○在九十一年五、六月拿給我的，伊
      在警局係不得不承認等語。經查：被告於警訊時固陳稱：「我於九十一年七月
      三日下午拿三支行動電話手機ＭＯＴＯＲＯＬＡ牌Ｖ２１８８型ＳＩＥＭ
      ＥＮＳ牌３５０８Ｉ型ＥＲＩＯＳＳＯＮ牌Ａ２６１８型至『全虹通訊』（
      台北縣板橋市○○路二九一號一樓）寄賣」「（右述三支行動電話手機）是我
      於板橋、新莊、蘆洲、三重、五股等地區所搶來的，時間地點我忘記了」等語
      （第三六○五號偵字卷第十頁反面），惟並未明確自白其有前揭併案意旨所指
      犯罪事實，自不能徒以其中ＳＩＥＭＥＮＳ牌３５０８Ｉ型、ＥＲＩＯＳＳＯ
      Ｎ牌Ａ２６１８型二支行動電話與被害人壬○○遭搶之行動電話型號相同，即
      認被告業已坦承該次犯罪。次查被害人壬○○曾於警訊時陳稱：「警方提供之
      犯嫌戊○○照片即是搶奪我手提包之人沒錯」等語（第三六○五號偵字卷第十
      六至十七頁），惟其於甲○審理時則僅能確認所查獲二支手機（型號分別為Ｓ
      ＩＥＭＥＮＳ牌３５０８Ｉ型、ＥＲＩＯＳＳＯＮ牌Ａ２６１８型）確為伊遭
      搶之行動電話，至於究係何人所搶一事，則陳稱：「（是否為在庭之被告？）
      體型相似，我當時只看到側面，該名男子的側面與在庭被告側面很像」等語（
      甲○卷(一)第二四三頁），尚且無法明確指認，參以被害人係指訴遭乙名騎機車
      男子所搶，衡諸一般經驗法則，實難苛求被害人能於遭搶瞬間即能清楚辨識行
      搶者面容及其他細部特徵，是其於警訊時所為指訴，諒係依憑記憶所為推測之
      詞，尚不能遽為不利於被告之認定。再者，雖有ＳＩＥＭＥＮＳ牌３５０８Ｉ
      型、ＥＲＩＯＳＳＯＮ牌Ａ２６１８型二支行動電話扣案，然此項證物僅能證
      明被告曾經持有該物，並不能推論該二支手機乃被告行搶所得。此外，復查無
      其他積極證據足證被告有如併案意指所指搶奪壬○○皮包之證據，縱認被告於
      警訊中所述乃自白犯罪，仍然欠缺證據以擔保該自白之真實性，揆諸前述第三
      段有關認定犯罪事實之說明，即不能形成被告有罪之確信，根據「罪證有疑，
      利於被告」之證據法則，此部分既不能證明被告犯罪，因未據起訴，甲○即無
      從依檢察官之請求併案予以審理，應由檢察官另為適法之處理。
（三）被害人陳淑琬（遭搶皮包為陳淑琬姐姐所有）部分：訊據被告亦堅決否認有此
      部分犯行，略辯稱：手機係朋友「張永明」送伊，伊再轉送給伊父張國順等語
      。經查：依據檢察官併案意旨書之記載，檢察官認被告涉嫌於九十一年五月二
      十五日十三時二十分許，在臺北縣泰山鄉○○路與中山路口，騎乘機車搶奪置
      於陳淑琬所騎機車置物籃內，但為陳淑琬之姐所有之皮包，乃以證人陳淑琬、
      張國順（被告之父）、楊志宏（被告之堂兄弟）之指證為其主要論據。惟查證
      人陳淑琬於偵訊時係證稱：「我看到他的左側臉及後腦杓，現在看起來很像」
      （第一七六三八號偵字卷第三六頁反面），於甲○審理時亦證稱：「（是否為
      在庭之被告？）身材很像，臉的側面也很像，但我無法確定，當時時間很快，
      無法注意到」（甲○卷(一)第一五九頁），均無法明確指認被告即下手行搶之人
      ，而證人張國順僅證稱：「我兒子沒有告知該手機係搶來的，而是他告訴我說
      該支手機係其工作賺錢給我使用的」（第一七六三八號偵字卷第十三頁反面）
      、證人楊志宏則證稱：「約二年前是我叔叔張國順拿我身分證去申請（000
      0000000號門號）」（第一七六三八號偵字卷第十二頁反面），均不能
      積極證明被告即對陳淑琬及其姐行搶之人。另被告雖坦承有交付陳淑琬之姐所
      有之ＮＯＫＩＡ五一三○型行動電話一支予其父張國順，惟此項間接事實並不
      能推論出被告有下手行搶之事實。至於被告於警訊時雖又自陳：「我於九十一
      年五月二十五日十二時三十分，在臺北縣泰山鄉○○路與中山路口騎乘機車搶
      奪被害人陳淑琬皮包內之信用卡、新台幣五百元、手機，而將該手機給我父親
      張國順使用」（第一七六三八號偵字卷第三頁反面至第四頁），惟證人陳淑琬
      既無法明確指認被告，證人張國順、楊志宏則均無法證明被告有搶奪之事實，
      證人即承辦員警乙○○亦僅能證明被告於警訊時有如警訊筆錄內容之陳述，另
      扣案手機也不能證明係被告行搶所得，自無從擔保被告自白之真實性，況且被
      告嗣後於偵訊及甲○審理時均堅決否認，自難單憑前開警訊時之陳述遽為被告
      不利之認定。此外，復查無其他積極證據足證被告有如併案意指所指搶奪陳淑
      琬姐姐皮包之證據，揆諸前述第三段有關認定犯罪事實之說明，即不能形成被
      告有罪之確信，根據「罪證有疑，利於被告」之證據法則，此部分既不能證明
      被告犯罪，因未據起訴，甲○即無從依檢察官之請求併案予以審究。
據上論結，應依刑事訴訟法第二百九十九條第一項前段，刑法第五十六條、第三百二
十五條第一項、第三百二十九條、第三百二十八條第一項、第五十一條第五款，判決
如主文。
本案經檢察官王正皓到庭執行職務。
中      華      民      國      九十二      年      七      月    十一  日
                              臺灣板橋地方法院刑事第三庭
                                          法  官  陳財旺
右正本證明與原本無異。
如不服本判決，應於判決送達後十日內，向甲○提出上訴狀。
                                          書記官  張惠芳
中      華      民      國      九十二      年      七      月    十一  日
附錄本案論罪科刑法條全文：
中華民國刑法第三百二十五條第一項
意圖為自己或第三人不法之所有，而搶奪他人之動產者，處六月以上五年以下有期徒
刑。
中華民國刑法第三百二十九條
竊盜或搶奪，因防護贓物、脫免逮捕或湮滅罪證，而當場施以強暴脅迫者，以強盜論
。
中華民國刑法第三百二十八條第一項
意圖為自己或第三人不法之所有，以強暴、脅迫、藥劑、催眠術或他法，至使不能抗
拒，而取他人之物或使其交付者，為強盜罪，處五年以上有期徒刑。
右正本證明與原本無異。
如不服本判決，應於判決送達後十日內，向甲○提出上訴狀。
                                          書記官
中      華      民      國      九十二      年      七      月    六    日


司法院資訊處製作；財團法人民間司法改革基金會備份。
